【裁判字號】    99,重上更(一),87
【裁判日期】    991014
【裁判案由】    違反商業會計法等
【裁判全文】
臺灣高等法院刑事判決            99年度重上更(一)字第87號
上  訴  人  臺灣士林地方法院檢察署檢察官
上  訴  人
即  被  告  甲○○
選任辯護人  謝宗翰律師
上列上訴人等因被告違反商業會計法等案件，不服臺灣士林地方
法院93年度訴字第29號，中華民國96年4 月30日第一審判決（起
訴案號：臺灣士林地方法院檢察署91年度偵字第9335號），提起
上訴，本院判決如下：
    主  文
原判決撤銷。
甲○○共同商業負責人，以明知為不實之事項，而填製會計憑證
及記入帳冊，處有期徒刑貳年。
    事  實
一、甲○○原為民國83年10月18日核准設立登記，址設台北市○○○路○段188號8 樓匯豐電腦科技股份有限公司（下稱匯豐
    電腦公司）之總經理，於89年11月起同時擔任該公司董事長
    。匯豐電腦公司於87年8 月13日召開臨時股東會，規劃成立
    境外控股公司及股票上市，於88年10月5 日經臨時董事會決
    議授權甲○○、李鵬遠、戊○○辦理境外控股公司及美國NA
    SDAQ掛牌上市事宜，並選任李鵬遠為境外控股公司之董事長
    、陳信誠為副董事長，甲○○為總經理。旋於88年10月12日
    經股東會決議匯豐電腦公司更名為匯豐電訊股份有限公司（
    下稱匯豐公司），並以匯豐公司之股票交換境外控股公司之
    股票。嗣於89年2月，在英屬開曼群島設立匯豐電訊控股公
    司（WHEREVER.net Holding Corporation，下稱開曼匯豐公
    司），在臺辦公地點與匯豐公司同址，另在臺北市○○○路
    亦有辦公室，復聘請美國人費南度．班舒斯基（Fernando B
    ensuaski，下稱費南度，涉違反商業會計法等案由原審以94
    年度訴字第862號審理，現通緝中）擔任開曼匯豐公司之財
    務長。甲○○為開曼匯豐公司、匯豐公司之商業負責人，亦
    為他人處理事務之人；費南度為開曼匯豐公司主辦會計人員
    。
二、甲○○於87年底聘請方滿階擔任匯豐公司副總經理，允諾將
    其名下匯豐公司股票共344,900 股（匯豐公司股東換股後，
    股東對於開曼匯豐公司持股比率不變，下稱系爭股票），以
    新台幣（下同）4,000,000元 出售予方滿階。迄88年11月間
    ，方滿階因故離職，要求甲○○履行上開承諾。2人於88年1
    2月2日，依上述條件簽訂合約書，同時約定將上開股票先過
    戶信託登記在第三人郭鐘美珠名下，信託期間1 年，自88年
    12月2日起至89年12月1日止，屆時方滿階始能處分該股票，
    並支付甲○○4,000,000元股款。嗣於89年9月27日，甲○○
    與方滿階另簽訂補充合約書，雙方同意信託期間改自88年12
    月2日起至89年9月14日止，信託期間屆滿即由方滿階自行處
    理。詎甲○○、費南度均明知開曼匯豐公司董事會未曾決議
    向方滿階購買系爭股票，亦無決議實施員工購、配股計畫，
    竟萌生共同意圖為自己不法利益之犯意聯絡，於89年12月間
    ，由甲○○向方滿階表示香港商麥哲倫科技有限公司（Mage
    llan Technology Limited.，下稱麥哲倫公司）有意以每股
    美金1 元，總計11,381,700元價格購買系爭股票，方滿階應
    允之。甲○○遂指示費南度，假開曼匯豐公司聘請麥哲倫公
    司為顧問之名義，於89年12月間，由費南度於不詳地點，製
    作內容不實之開曼匯豐公司（起訴書誤載為匯豐公司）與麥
    哲倫公司簽訂之「服務合約」（Service Agreement ，下稱
    系爭服務合約，因麥哲倫公司尚未簽署，合約未生效），約
    定麥哲倫公司為開曼匯豐公司提供諮詢，開曼匯豐公司應支
    付美金344,900元（以當時之匯率換算約相當於11,381,700
    元）之顧問費用予麥哲倫公司，合約期間1 年。甲○○、費
    南度明知系爭服務合約未生效且內容虛偽不實，麥哲倫公司
    既無依系爭服務合約提供任何顧問服務予開曼匯豐公司及其
    各國之所有子公司，開曼匯豐公司及其子公司亦均未向麥哲
    倫公司購買任何所持開曼匯豐公司之股票，開曼匯豐公司無
    給付任何費用或款項予麥哲倫公司之義務，甲○○竟命不知
    情開曼匯豐公司人員陳建豪（Andrew陳）製作、張靜宜代轉
    內容為應給付麥哲倫公司11,381,700元等屬記帳憑證之開曼
    匯豐公司請款單（PAYMENT REQUEST FORM）1紙，並於89年
    12月14日在請款單上簽名表示核准該等款項，使得匯豐公司
    不知情財務會計張淑珍，於同日製作傳票編號0000000匯豐
    電腦公司之轉帳傳票呈轉，再由甲○○簽名核准，致使匯豐
    公司不知情會計人員開具發票人為匯豐電腦公司、支票號碼
    分別為Z0000000及Z0000000、發票日均為89年12月17日、受
    款人均為麥哲倫公司、金額分別為4,000,000元及7,381,700
    元之支票2紙（下稱系爭支票2紙），以資支付麥哲倫公司之
    系爭服務合約之費用，並由不知情開曼匯豐公司會計人員將
    系爭服務合約之交易款項列入開曼匯豐公司暫付款明細分類
    帳內。甲○○領得上開支票後，以所保管匯豐電腦公司小章
    ，將上開支票原記載受款人麥哲倫公司劃掉，並將其中票面
    金額4,000,000元支票受款人先更改為甲○○，再將其名字
    劃掉，變成不記名支票；另票面金額7,381,700元支票由甲○○於89年12月18日，在中國農民銀行大同分行轉交予方滿
    階，經方滿階填載姓名後，由方滿階在上開分行開設帳號：
    00000000000號帳戶提示兌現，並於同日將6,384,700元之款
    項轉帳匯入其妻朱維文花旗銀行台北分行戶頭內（帳號：
    0000000000號），及另將4,997,000元（其中997,000元係甲○○與方滿階私人投資）存入甲○○中國農民銀行大同分行
    帳戶中（帳號：00000000000號），致生損害於開曼匯豐公
    司之利益，並違背甲○○執行開曼匯豐公司業務之任務。
三、案經開曼匯豐公司及匯豐公司訴請法務部調查局台北市調查
    處（下稱市調處）移請臺灣士林地方法院檢察署檢察官偵查
    起訴。
    理  由
壹、起訴範圍
    檢察官起訴書所載犯罪事實已提及匯豐公司與麥哲倫公司間
    之服務顧問合約，然系爭服務合約當事人應係開曼匯豐公司
    與麥哲倫公司，故起訴書第2頁第3行「『匯豐公司』與麥哲
    倫公司服務顧問合約」應係指「『開曼匯豐公司』與麥哲倫
    公司服務顧問合約」，第2頁第7行「將此交易記載於會計帳
    冊內」，應係指開曼匯豐公司將此交易記載於暫付款明細分
    類帳內。另上開請款單上勾有「HOLDING 」指出帳點在開曼
    匯豐公司，亦即入開曼匯豐公司的帳，而開曼匯豐公司與匯
    豐公司的帳是分離的，業經趙堅白陳述明確（原審卷第19、
    20頁），故犯罪事實偽造會計紀錄之原始憑證（PAYMENT RE
    QUEST FORM），應係指開曼匯豐公司屬會計憑證之請款單。
    再犯罪事實就被告指示費南度製作系爭服務合約，因卷附系
    爭服務合約未有麥哲倫公司負責人簽章，應非製作完成之原
    始憑證，不是合法憑證，且系爭服務合約署名為費南度，雖
    內容不實，亦不涉及偽造私文書、業務登載不實，故此部分
    僅係有關被告犯罪過程之敘述，自非起訴範圍。
貳、證據能力
一、證人即原開曼匯豐公司副董事長陳信誠於原審陳述關於「伊
    有問其他董事，其他董事向伊說開曼匯豐公司開會時，根本
    沒有談到買股票的事情」；證人即匯豐公司財務協理趙堅白
    於原審陳述關於「伊當時在美國，不清楚系爭服務合約，是
    否係系爭之2 紙支票之交易憑證」；證人即安侯建業會計師
    事務所會計師張惠貞於原審陳述關於開曼匯豐公司如何交付
    系爭服務合約予安侯建業會計師事務所等節，因其等上開陳
    述或為傳聞證據，或為自己推測之語，或非其個人親身經歷
    ，均非基於親自見聞之事實，應無證據能力外，其餘均係其
    等在審判中以證人身分具結向法官所為陳述，依法應有證據
    能力。
二、按書面證據在刑事訴訟程序中，依其證據目的不同，而有不
    同之屬性。如以書面證據記載內容之事實作為供述證據者，
    亦即以記載之內容確定某項事實，而與一般人陳述依其感官
    知覺所認知之見聞事實無異者，應依人證程序檢驗該書面證
    據；若以書面證據本身物體之存在或不存在作為證據者，係
    屬物證，須依物證程序檢驗（最高法院98年台上第7301號判
    決意旨參照）。系爭服務合約旨在證明被告有無指示費南度
    製作之事實行為，非被告或費南度本於一定事實體驗或知識
    所為之陳述，應非屬刑事訴訟法第159條第1項所定之傳聞書
    面陳述。且係安侯建業會計師事務所受開曼匯豐公司、匯豐
    公司委託查核財報，於查核財務報表期間，由匯豐公司會計
    人員留存正本，將影本提供予安侯會計師事務所查帳人員，
    由安侯建業會計師事務所提出之開曼匯豐公司之89年度工作
    底稿之附件（詳如下述），並依法查扣在案。此外，復無證
    據證明系爭服務合約係公務員違背法定程序所取得，依刑事
    訴訟法第158條之4規定之反面解釋，應認有證據能力。
三、李鵬遠具名之2 張信函（本院卷第225、226頁），因上訴人
    即被告甲○○及其選任辯護人爭執證據能力，且不具刑事訴
    訟法第159條之4規定，例外具有證據能力之情況，自屬傳聞
    證據。
四、以下所引證據，經本院當庭提示，上訴人即檢察官、被告及
    其選任辯護人對於被告以外之人於審判外之言詞及書面陳述
    ，均無意見（本院卷第34反頁），且未於言詞辯論終結前聲
    明異議，本院審酌該等證據作成之情況，認為適於為本件認
    定事實之依據，依刑事訴訟法第159條之5第2 項規定，應具
    有證據能力，合先敘明。
參、實體方面
一、訊據被告對伊於案發時，為匯豐公司董事長，並受開曼匯豐
    公司董事會決議授權為執行公司業務之總經理，為匯豐公司
    、開曼匯豐公司之商業負責人，亦為為他人處理事務之人。
    伊曾允諾以4,000,000 元出售其所有系爭股票予方滿階，雙
    方先後訂定合約書、補充合約書。轉帳傳票及請款單上John
    ny Lee簽名均係其親簽。系爭支票2 紙由伊交予方滿階提示
    兌現後，方滿階將其中6,384,700 元轉匯至朱維文上開帳戶
    內，及另將4,997,000元（其中997,000元係甲○○與方滿階
    私人投資）存入伊上開帳戶中。系爭股票已由信託登記在郭
    鐘美珠名下，變更為麥哲倫公司名下等情坦承不諱，惟矢口
    否認有何違反商業會計法、背信等犯行，辯稱：開曼匯豐公
    司於89年9 月執行員工購股專案，欲向方滿階購股，終未成
    交。嗣由伊與陳建豪代表開曼匯豐公司於89年12月協議以每
    股1美元成交，系爭支票2紙抬頭遂由麥哲倫公司改為方滿階
    可證。麥哲倫公司曾於89年3至9月對開曼匯豐公司提供財務
    顧問服務，且向方滿階購股價款11,381,700元與89年12月服
    務合約上應支付麥哲倫公司系爭服務合約之美金344,900 元
    無涉。向方滿階商討購股事宜為陳建豪、陳信誠，趙堅白未
    曾參與，故趙堅白不知開曼匯豐公司回收所簽發之14張支票
    及更改2 張抬頭支票之原因。張惠貞未曾查核系爭服務合約
    款項，亦未親自取得，主辦查核人員亦無法確定有無看過系
    爭服務合約及89年9 月服務合約，自難僅憑會計師事務所工
    作底稿中內存系爭服務合約影本即推定係被告指示費南度填
    製系爭服務合約。匯豐公司財務部門對系爭支票2 紙受款人
    應核對，故系爭支票2 紙由方滿階而非麥哲倫公司簽收，並
    無異議，足證請款之目的確實係向方滿階購股所致。陳信誠
    居間建議方滿階與伊協議信託期間之變更，並聯絡方滿階表
    示開曼匯豐公司要買便宜股票，復受託至牛湄湄律師事務所
    取得股票憑證，在陳信誠辦公室內交予方滿階，故陳信誠聽
    聞其他董事表示開曼匯豐公司未決議購買股票，純屬虛構。
    系爭股票登記在麥哲倫公司名下，乃開曼匯豐公司取得方滿
    階交付之股票憑證後，信託登記在麥哲倫公司名下。就被告
    未經董事會決議而購買方滿階股票部分，非起訴範圍云云。
二、然查：
(一)被告與方滿階間有如事實欄所載簽訂合約書、補充合約書而
    由被告以400萬元出售匯豐公司股票共34萬4千9 百萬股（匯
    豐公司股東換股後，股東對於開曼匯豐控股公司持股比率不
    變）。嗣後匯豐公司簽發抬頭為麥哲倫公司之系爭支票2 紙
    ，其中4,000,000 元支票輾轉由方滿階存入被告上開帳戶內
    ，另紙支票由方滿階匯入其妻朱維文上開帳戶內等情，除據
    被告供承在卷外，並有證人方滿階、證人即原匯豐公司董事
    長陳信誠所為證述在卷為憑（調卷第11至14頁、偵卷第14至
    16頁、原審卷三第19至24頁；調卷第45頁、偵卷第19、21、
    228、229頁）。復有88年12月2 日合約書、補充合約書、協
    議書、系爭支票2 紙、轉帳收入傳票、存摺存款取款憑條、
    匯款申請書代收入傳票、中國農民銀行存款對帳單、存摺存
    款存入憑條、存摺存款取款憑條、存款對帳單等影本各1 份
    附卷可稽（調卷第49至51至54、59至68、71、75、76、77、
    85頁），足證被告確實曾以4,000,000 元出售系爭股票（實
    際買賣時已轉換為開曼匯豐公司）予方滿階，方滿階收受系
    爭支票2紙，將4,000,000元連同被告之前與陳信誠共同出資
    供方滿階前往加拿大投資而結束投資之回收款項997,000 元
    存入被告中國農民銀行大同分行帳戶中，其餘6,384,700 元
    款項轉匯朱維文帳戶等情，已堪認定。
(二)證人即開曼匯豐公司董事戊○○證稱：我從公司開始就是董
    事，89年間仍是董事。每次召開董事會都會參加，印象中董
    事會只有討論公司營運相關事情，沒有印象89年9到12月間
    ，開曼匯豐公司董事會有決議要向方滿階購買股票（本院卷
    第258至259頁）；證人開曼匯豐公司董事丙○○陳述：匯豐
    公司要到美國上市的期間，我是董事。89年9到12月間不知
    道董事會有無討論公司向方滿階或麥哲倫公司購買股票之事
    ，也沒聽過這個事情，亦不知公司有員工配股計畫，也沒聽
    過公司要配股（本院卷第263反至265反頁）。以戊○○迭次
    參與開曼匯豐公司董事會，尚且不知開曼匯豐公司曾決議向
    方滿階購買股票，而丙○○亦不知有員工購、配股計畫，足
    證開曼匯豐公司董事會於89年9至12月間，未曾決議向方滿
    階或麥哲倫公司購股，亦未有員工購、配股計畫。戊○○雖
    證稱：所有美國公司一定有員工認股即購股計畫，不能免費
    配股。如有此計畫，董事會只會承認一個金額和量，實際執
    行由總經理負責。然其亦證述：上證26是開曼匯豐公司董事
    會開會通知，不能確定開會通知上簽名是否係董事長李鵬遠
    簽的，但也沒印象有開這個會（本院卷第259正、反頁），
    故戊○○僅就其知悉在美國上市之公司員工認股計畫是常見
    之事，究難以此率認開曼匯豐公司董事會於89年9至12月間
    ，確實曾決議員工購、配股而須向方滿階或麥哲倫公司購買
    股票。又丙○○身為董事，理應對開曼匯豐公司重大訊息有
    所略悉，縱未逐次參與董事會，亦不足影響本院上開認定。
(三)被告雖以開曼匯豐公司89年9 月執行員工購股專案，欲向方
    滿階購股，終未成交。嗣由伊與陳建豪代表開曼匯豐公司於
    89年12月協議以每股1 美元成交云云。然被告先供稱：89年
    底「匯豐公司」有員工購股專案，內容係公司員工依照年資
    定期提撥薪資，由財務部統一認購公司股票，並按照員工出
    資比例分配股票。陳信誠將方滿階股票介紹給財務部，公司
    以1美元購買總價金1100 餘萬元。因方滿階有委託麥哲倫公
    司仲介，所以，匯豐公司僅能與麥哲倫公司訂立股票買賣契
    約，系爭支票2 紙，也只能開給麥哲倫公司。89年底方滿階
    拿匯豐公司財務部簽發給麥哲倫公司支票2 紙，因我知道方
    滿階代替麥哲倫公司來簽收支票，且股票本來就屬於方滿階
    的，我同意並「親自」在系爭支票2 紙已劃掉抬頭麥哲倫公
    司上蓋用公司小章（調卷第30、31頁）；後稱：我在公司時
    ，不知道麥哲倫公司，是在開庭之後，才知道這家公司，開
    庭前對這家公司毫無所悉。公司透過麥哲倫公司去買回自己
    公司股票，買回後再賣給自己員工。財務部說麥哲倫公司向
    方滿階購買股票，方滿階帶著股票到財務部賣給公司，財務
    部交系爭支票2 紙給方滿階。在「財務部時」憑票支付麥哲
    倫當場就劃掉，劃掉之後拿給我蓋章，那時受款人就改為方
    滿階。我不清楚麥哲倫有無授權給方滿階（偵卷第198、200
    頁）；再稱：公司財務部經董事會同意，向方滿階購買這些
    股票，財務部收到這些股票讓渡書，才交給方滿階系爭支票
    2紙。我沒有向方滿階提過麥哲倫公司要以美金1元向他購買
    股票。系爭支票2 紙有關取消禁止背書轉讓的章及更改支票
    受款人的章都是我同意才蓋的，但不是我「親手」蓋的，受
    款人刪改後改為方滿階及我的名字，我不記得是誰寫的（原
    審卷一第21、24、26頁）及89年9 月陳信誠與陳建豪開始與
    方滿階接洽，原先要透過麥哲倫公司與方滿階購買。12月份
    改成1股1美元由開曼匯豐公司直接向方滿階購買股票，不是
    麥哲倫公司。系爭支票2 紙本來直接要開給方滿階，14張支
    票是取消麥哲倫，麥哲倫本來要以3 塊美金向方滿階購買，
    後來變成3分之1價格，方滿階直接賣給公司，匯豐公司借款
    給開曼匯豐公司，讓開曼匯豐公司去買，轉帳傳票科目是借
    款開給開曼匯豐公司，開曼匯豐公司要跟誰買就將支票交給
    誰（原審卷五第111、188頁）。綜上，被告對於究竟係「匯
    豐公司」或「開曼匯豐公司」向方滿階購買股票、方滿階有
    無委請麥哲倫公司仲介買賣股票、有無透過麥哲倫公司向方
    滿階購股、被告於事發前或事發後知道有麥哲倫公司存在、
    系爭支票2 紙上劃掉抬頭是否由被告親自蓋章等情，前後所
    述不同。且被告上開所陳，與方滿階所證：約89年12月中旬
    ，被告告知我，他已經幫我找好股票之買主是麥哲倫公司，
    並由被告與我約定以美金1 美元由麥哲倫公司向我購買股票
    。7 百餘萬元支票是我賣股票中的部分價金，是89年10月（
    應係12月之誤）17日前幾天，我去被告辦公室，匯豐公司員
    工拿給我的，劃掉麥哲倫公司抬頭，我就在該支票抬頭寫上
    我的名字。每股1美元是被告提出來的。400萬元支票也是部
    分價金，是我89年12月18日與被告約在中國農民銀行大同分
    行時，被告拿給我的。沒有委託麥哲倫公司仲介等情（調卷
    第12至14頁、原審卷三第23、32、34頁），有所不同；亦與
    證人即麥哲倫公司實際負責人南國熙所證：被告知道麥哲倫
    公司，因當初我有透過別人介紹認識被告，他有請求我協助
    匯豐公司到美國納斯達克上市等語相反（偵卷第233 頁），
    顯然被告刻意隱瞞案發前已熟識麥哲倫公司，應係情虛所致
    。則開曼匯豐公司董事會是否曾決議向方滿階購買股票，或
    是否決議實施員工購、配股計畫，即值懷疑。雖方滿階亦陳
    述：89年8、9月，陳信誠有問我要不要賣股票，因公司要收
    購比較便宜的股票，好讓員工可以認購。不敢確認買主為麥
    哲倫公司（調卷第19頁、偵卷第15頁），然陳信誠否認曾告
    知方滿階公司想收購便宜股票，僅詢問方滿階要不要賣股票
    ，因當時被告與方滿階交惡，被告託我說有香港人南國熙要
    買，問方滿階要不要賣股票（調卷第45頁），且方滿階事後
    又稱：陳信誠問我要不要提前賣股票，他們說公司要買，被
    告也同意讓我提前賣，後來匯豐公司派陳建豪跟我談買賣股
    票，一開始說匯豐公司，後改由麥哲倫公司要買，就由麥哲
    倫公司的南國熙底下的人與我用電子郵件、電話溝通。後來
    麥哲倫公司的人說3 塊多太貴，所以，拖到12月。我的認知
    是麥哲倫公司要向我買。原來要用麥哲倫公司的支票給我，
    因該公司在國外，如果退票只能用民事解決，如果去告，拿
    到的錢可能還不夠付律師費，所以，我強烈要求要台灣的支
    票。匯豐公司的人告訴我麥哲倫公司有匯豐簽發的支票，問
    我要不要這張票。我只關心交易安全，其他不關心。我在被
    告辦公室簽訂過戶同意書，看到票上抬頭不是我的名字，我
    就說不然就麥哲倫公司背書轉讓，不然由發票人把受款人改
    成我的名字（原審卷三第23、24、27頁），故方滿階被告知
    購買股票者為麥哲倫公司，並不違背整個商洽購買股票之歷
    程。參以證人即匯豐公司財務會計張淑珍稱：匯豐公司轉帳
    傳票是我根據請款單製作（偵卷第207 頁）及證人即匯豐公
    司出納余淑慧稱：我根據轉帳傳票及後附請款單，簽發支票
    （偵卷第221、222頁），而轉帳傳票上摘要為「Magellan T
    echnology 」，及請款單上「vendor」（供應商）欄記載為
    「Magellan Technology 」，有轉帳傳票、請款單存卷可參
    （調卷第57、58頁），且系爭支票2 紙抬頭初始確實為麥哲
    倫公司，其中4,000,000 元支票抬頭另有被告名字，上開抬
    頭均由被告同意刪除，蓋用匯豐公司小章，均如前述，倘非
    以麥哲倫公司名義向方滿階購入系爭股票，焉有系爭支票2
    紙抬頭為麥哲倫公司，方滿階被詢問麥哲倫公司持有匯豐公
    司簽發之支票，是否願意持有，而當方滿階收受系爭支票2
    紙時，發現抬頭為麥哲倫公司始要求麥哲倫公司背書或刪除
    抬頭後，經被告同意刪除改由方滿階於受款人欄簽名之理。
(四)證人即開曼匯豐公司董事丁○○到庭證述：開曼匯豐公司於
    89年9 月董事會因要購買便宜股票作為員工配股，故決議要
    買股票，但沒有決議要向誰買。因我是董事也是員工，故開
    曼匯豐公司有員工配股計畫。上證48電子郵件，我有印象。
    上證26開會通知單，也有印象，那次開會時，好像有討論到
    員工配股，但詳細內容不是很清楚。員工配股計畫的時候，
    我沒有出錢，但拿到公司簽的配股同意書（本院卷第260 反
    至262 頁）。證人即匯豐公司員工乙○○證稱：我於89年約
    10月至隔年6、7月任職會計協理，有聽過員工購、配股，公
    司選擇一些員工，借錢給員工，員工在一定期間內沒有離職
    ，這些股票就是員工所有，員工不用還錢，如果離職，就要
    把錢還給公司（本院卷第266 正、反頁），因丁○○、乙○○所證員工購、配股計畫內容與被告前於市調處所陳：員工
    配股內容係公司員工依照年資定期提撥薪資，由財務部統一
    認購公司股票，並按照員工出資比例分配股票（調卷第30頁
    ），有所矛盾，且上證26開會通知單雖署名李鵬遠，然戊○○、丁○○均無法確定是否為李鵬遠所簽署（本院卷第259
    、263頁），而上證26開會時間訂於90年1月8日下午2時，有
    上證26開會通知單在卷為憑（本院卷第170 頁），顯在方滿
    階出售股票取得系爭支票2 紙（89年12月17日之前數日）之
    後，倘開曼匯豐公司向方滿階購股目的係員工購、配股計畫
    ，焉會在已向方滿階購妥，並支付價金之後，始召開董事會
    討論員工購、配股事宜，此與一般總經理權限在執行董事會
    決議事項，須先有董事會決議，始能著手執行之情有悖；又
    上證48電子郵件內容，與被告上開所述，員工配股係依照年
    資定期提撥薪資，並按員工出資比例分配股票等內容相互齟
    齬，甚且該電子郵件註明日期為89年10月31日，遠在上證26
    召開董事會日期之前，此與一般公司計畫員工購、配股須由
    董事會決議後，始公告周知之常情不符，否則，倘先詢問公
    司員工而未經董事會決議，在員工均欲參加購、配股計畫後
    ，董事會斷然否決，如何能安撫員工情緒。綜上，丁○○、
    乙○○、上證26、48均不足認為開曼匯豐公司曾於89年9至
    12月間，經董事會決議購買便宜股票供員工購、配股之用。
(五)南國熙及證人即麥哲倫公司登記名義負責人何碧媚均證稱：
    費南度曾經e-mail跟我們提過，會給我們還未到期的支票，
    去向方滿階買匯豐公司股票。後來我們沒有做這件事（偵卷
    第232 頁）。且南國熙更稱：費南度有交給我們14張匯豐公
    司未到期的支票，要我們每期交給方滿階做為支付股票用的
    。但後來支票沒付就被費南度在香港的秘書叫SARAH WONG給
    拿回去了。所以，我們公司實際上根本沒有要買方滿階的股
    票，只是配合費南度的要求。在e-mail中，李鵬遠叫我先不
    要採取任何動作，直到他跟費南度、被告、陳建豪討論過再
    說。我們沒有幫匯豐公司買過員工認股（股票）等語（偵卷
    第232、234頁）。參以證27發票、證28股票出售合約書（偵
    卷第127至129頁）均為何碧媚所簽，已據何碧媚陳明在卷（
    偵卷第234頁）。觀諸證27發票編號20100，總金額美金1080
    59.50元之請款單，經麥哲倫公司記載「Funding for the p
    ayment of the 344,900 shares of Wherever.net（作為出
    售344900股匯豐電訊控股公司股票給美國匯豐公司之價款）
    」、證28麥哲倫公司為出賣人、費南度代表美國匯豐公司（
    Wherever.net USA.Inc.），而轉帳傳票所附請款單上以手
    寫記載「Remark：Cancel the old checks,book these 2 n
    ew checks 」等字樣，固可證費南度曾經要求南國熙、何碧
    媚配合以「麥哲倫公司」名義向方滿階購買股票，再由「美
    國匯豐公司」向「麥哲倫公司」購入股票，然事後因故作罷
    ，故開曼匯豐公司、美國匯豐公司，甚或匯豐公司，均未曾
    透過麥哲倫公司向方滿階購買系爭股票無訛。倘「開曼匯豐
    公司」董事會曾決議實施員工購、配股計畫，何以出名向方
    滿階洽購股票之對象為「麥哲倫公司」，並以「美國匯豐公
    司」名義與「麥哲倫公司」簽訂出售合約書之理，顯然事有
    蹊蹺。又雖證28股票出售合約書股價每股為美金3.131515元
    ，總價美金1,080,059.50元，與方滿階所陳：一開始達成每
    股3塊多，後來與被告敲定用美金1塊跟我買（原審卷三第23
    頁）等情吻合，然倘因股價原因而取消之前已簽訂之出售合
    約書，僅需依原執行計畫重新訂定每股美金1 元之出售合約
    書即可，焉會另由匯豐公司簽發系爭支票2 紙，交由「開曼
    匯豐公司」而非「美國匯豐公司」直接向方滿階購股之理。
    縱或「美國匯豐公司」屬開曼匯豐公司之子公司，果欲由美
    國匯豐公司改為開曼匯豐公司直接向方滿階購買股票，以請
    款單為陳建豪所製作，並由張靜宜代轉等情，業經證人即匯
    豐公司被告之秘書張靜宜陳述在卷（偵卷第207 頁），陳建
    豪為與方滿階接洽購股事宜之人，對以何人名義向方滿階購
    股理應知之最明，焉會於已取消透過麥哲倫公司向方滿階購
    股計畫下，陳建豪製作之請款單仍記載「vendor」（供應商
    ）為麥哲倫公司之理。綜上各情，麥哲倫公司確實未曾向方
    滿階購股，開曼匯豐公司董事會亦未曾決議向方滿階購股，
    而係被告假藉麥哲倫公司名義向方滿階購股、亦無實施員工
    購、配股計畫等情，應堪認定。至被告提出上證47因無任何
    前後相關資料足以證明確為開曼匯豐公司向美國證券交易委
    員會提出之資料，且其上僅記載「2000 Employee Share Op
    tion Plan 」（即員工股票選擇權計畫），並無詳細購買金
    額、數量等內容，此如同戊○○所證，一般美國公司均會如
    此計畫，但實際上仍須經董事會決議金額和數量，方由總經
    理實際執行（本院卷第259 反頁），且上開資料註明日期為
    89年7月5日，亦非丁○○所證89年9 月開董事會有所決議，
    故尚無法證明開曼匯豐公司董事會確實曾決議向方滿階購買
    金額及數量供員工購、配股之用。至轉帳傳票摘要欄雖有校
    正章，有轉帳傳票存卷可參（調卷第57頁），證人即匯豐公
    司會計協理乙○○證稱：票是財務部開的，請款單受款人是
    麥哲倫公司，但財務部有通知我們受款人更改（本院卷第26
    8 頁），然請款單既由接洽方滿階之陳建豪所製作，焉會誤
    載受款人為麥哲倫公司之理，且系爭服務合約曾由陳建豪交
    予證人即匯豐公司財務協理廖堅白過目，當時陳建豪向我說
    要付款給麥哲倫公司，作一個交易沖帳的憑證（原審卷四第
    21頁），顯然陳建豪並未誤繕受款人為麥哲倫公司之情，故
    事後轉帳傳票摘要有所更改，應係應方滿階要求刪除系爭支
    票2紙之抬頭「麥哲倫公司」所致。
(六)系爭服務合約係安侯建業會計師事務所受開曼匯豐公司、匯
    豐公司委託查核財務報表，製作工作底稿所附之會計憑證，
    而爭服務合約係於查核期間，由匯豐公司會計人員留存正本
    ，將影本提供予安侯會計師事務所查帳人員。由於事務所採
    團隊分工，不可能由會計師張惠貞親自收領，一般公司會計
    憑證只有一套，除非客戶蓄意造假，不然不會不同等語，業
    經證人張惠貞證述在卷（原審卷四第143、144、162 頁）；
    核與證人即安侯建業會計師事務所秘書賴譽文陳稱：偵卷第
    144、145頁系爭服務合約係由張惠貞會計師從工作底稿中，
    交給我去影印的，上面註記「此份影本與KPMG留底相符」等
    字樣是我註記的（原審卷四第26、27頁），則系爭服務合約
    應係安侯建業會計師事務所查帳人員取自匯豐公司（與開曼
    匯豐公司會計、出納人員相同）無誤。雖匯豐公司會計人員
    並非親自將系爭服務合約、暫付款分類明細帳交予張惠貞，
    然會計師對於承辦業務所為之行為，負法律上責任；對於協
    助其執行簽證工作之助理人員，應善盡管理監督之責任；且
    會計師執行業務不得有不正當行為或違反或廢弛其業務上應
    盡之義務，否則，因此致指定人、委託人、受查人或利害關
    係人受有損害者，負賠償責任，分別為會計師法第40至42條
    所明定。張惠貞既已確定由匯豐公司員工於查核期間交予安
    侯建業會計師事務所查帳人員，而查帳人員須受會計師管理
    監督，衡情要無自行造假之可能。況安侯建業會計師事務所
    提供開曼匯豐公司工作底稿檔案內容SF.GF.第13、14頁「
    Share Sale Agreement」與被告所確認屬實之上證27內容完
    全一致，顯然工作底稿所附資料悉由匯豐公司人員提供無誤
    。又89年財務報表因很多查核程序沒有辦法執行完成，故未
    完成查核簽證，雖據張惠貞陳明屬實，然張惠貞亦稱：在台
    北市○○○路由開曼匯豐公司提供暫付款明細分類帳，在暫
    付款明細分類帳（工作底稿檔案內容F.G.K.L.M.N.O.R代號
    F-6，P1）89年12月14日傳票號碼0000000，上面有金額記載
    美金344,900元，經查核人員記載係支付麥哲倫公司的顧問
    諮詢費（原審卷四第166頁），雖張惠貞未能完成查核簽證
    ，然不影響匯豐公司人員提出系爭服務合約予安侯建業會計
    師事務所查帳人員，並由執行簽證工作之助理人員依據系爭
    服務合約記載傳票號碼891206係支付麥哲倫公司的顧問諮詢
    費之真實性。再趙堅白證稱：陳建豪有拿系爭服務合約給我
    看過，我看到金額344,900美金的金額，因陳建豪有向我強
    調過這個數字，且陳建豪很困擾，所以把系爭服務合約拿給
    我看，並對我說這是要付款給麥哲倫公司，作一個交易沖帳
    的憑證（原審卷四第17、18、21頁）。足證系爭服務合約確
    實係匯豐公司提供予安侯建業會計師事務所作為會計憑證無
    誤。至趙堅白稱：合約內容沒有看（原審卷四第24、25頁）
    ，此僅因其不想涉入其內而未仔細閱覽系爭服務合約之內容
    ，不影響其確實曾看過系爭服務合約之真實性。
(七)觀諸安侯建業會計師事務所內留存「開曼匯豐」89年度工作
    底稿中開曼匯豐公司之暫付款明細分類帳內（工作底稿代號
    F-6，P1）89年12月14日傳票號碼0000000，上面除記載美金
    344,900元外，亦記載「CANCEL OLD 14 CHECKS BLLK THESE
    2 NEW CHECKS」，而匯豐公司轉帳傳票所附開曼匯豐公司之
    請款單上記載「Remark：Cancel the old c hecks,book th
    ese 2 new checks」等字樣，顯然匯豐公司轉帳傳票所支出
    之款項即係開曼匯豐公司於暫付款明細分類帳內該筆美金34
    4,900元，亦係開曼匯豐公司請款單之款項，且開曼匯豐公
    司已將該筆款項列入暫付款明細分類帳之帳冊內，要無疑義
    。又上開金額已由查帳人員記載係支付麥哲倫公司顧問諮詢
    費，而該筆款項344,900元美金，適與系爭服務合約金額、
    諮詢顧問費用之內容完全吻合，亦與開曼匯豐公司請款單金
    額相符，倘非開曼匯豐公司將系爭服務合約權充交易憑證，
    並由不知情陳建豪製作、張靜宜代轉請款單，再由匯豐公司
    代墊而簽發系爭支票2紙，嗣由不知情開曼匯豐公司會計人
    員將此筆交易而記載在暫付款明細分類帳內，焉需將系爭服
    務合約影本交予安侯建業會計師事務所查帳人員，並由查帳
    人員在暫付款明細分類帳內註記支付麥哲倫公司之顧問諮詢
    費之理，亦無陳建豪提示系爭服務合約予趙堅白，並告知趙
    堅白這是要付款給麥哲倫公司，作一個交易沖帳的憑證之理
    ，復無系爭支票2紙最初抬頭為麥哲倫公司之理。至匯豐公
    司與開曼匯豐公司間資金調度，不須經董事會決議，這樣是
    合法的，只要帳目清楚就可以等情，業經乙○○證述在卷（
    本院卷第268頁），故上開匯豐公司之轉帳傳票，不涉及違
    法問題。
(八)按共同正犯，在合同之意思內各自分擔犯罪行為之一部，相
    互利用他人之行為，以達其犯罪之目的者，即應對全部所發
    生之結果，共同負責（最高法院28年上字第3110號判例可資
    參照）。本件被告初始向方滿階佯稱麥哲倫公司願以美金1
    元代價向方滿階購買系爭股票，而費南度曾告訴南國熙欲請
    麥哲倫公司配合向方滿階購股，事後雖因故作罷，然觀諸系
    爭服務合約上費南度簽名與被告不爭執真正之89年9月服務
    合約上費南度簽名，以肉眼比較，字形、筆順均相彷彿，而
    系爭服務合約費南度曾告知合約內容予南國熙，業經南國熙
    陳述在卷（偵卷第232 頁），且費南度身為開曼匯豐公司主
    辦會計人員，對於開曼匯豐公司與匯豐公司資金流通方面，
    應知之甚詳，顯然費南度亦參與整起買賣股票事宜。是以，
    被告與費南度在合同之意思內，各自分擔一部分行為，而違
    背開曼匯豐董事會未曾決議購買股票或實施員工購、配股計
    畫，將不實之事項，利用不知情陳建豪製作開曼匯豐公司請
    款單轉呈，並由不知情匯豐公司會計出納人員製作傳票並簽
    發系爭支票2 紙，再由不知情會計人員記入開曼匯豐公司暫
    付款明細分類帳內，俾從開曼匯豐公司取得4,000,000元之
    購股價款，被告與費南度間，應有犯意聯絡及行為分擔。至
    陳建豪雖曾與方滿階接洽購股事宜，並提示系爭服務合約予
    趙堅白表示供交易沖帳的憑證，然趙堅白證稱：陳建豪將系
    爭服務合約給我看，因為他很困擾（原審卷四第18頁），且
    無積極事證證明陳建豪明知購股事宜未經開曼匯豐公司董事
    會議決，亦非主辦或經辦會計人員，故其本於員工身分銜命
    與方滿階接洽，尚難遽認其與被告、費南度有犯意聯絡及行
    為分擔。又被告出售股票予方滿階之價金，係由開曼匯豐公
    司向匯豐公司調度之資金，因開曼匯豐公司董事會未曾決議
    向方滿階購股，亦未決議實施員工配、購股計畫，則被告假
    麥哲倫公司名義向方滿階購股，並以系爭服務合約為開曼匯
    豐公司支付麥哲倫公司顧問費取得所需購股價金，顯然有損
    開曼匯豐公司之利益，並確保方滿階向被告購買股票之償付
    能力，顯係為自己不法之利益，甚為灼然。
(九)被告雖以前詞置辯。然：
  (1)開曼匯豐公司董事會未曾決議向方滿階購股，亦無決議實施
    員工購、配股計畫，雖系爭服務合約未經麥哲倫公司簽章而
    尚未生效，故不能作為請款憑證，業經乙○○陳明在卷（本
    院卷第267 頁），然開曼匯豐公司以系爭服務合約為憑證支
    付予麥哲倫公司顧問費，匯豐公司方以暫借款名義簽發系爭
    支票2 紙抬頭為麥哲倫公司，經方滿階要求由麥哲倫公司背
    書或劃掉抬頭方式，始蓋用匯豐公司小章所致，並非如被告
    所辯，係開曼匯豐公司直接向方滿階購股而系爭支票2 紙之
    抬頭。
  (2)麥哲倫公司雖曾對開曼匯豐公司提供財務顧問服務，業經南
    國熙陳明屬實（偵卷第231頁），然其亦稱：只有89年9月份
    的服務合約，未見過系爭服務合約（偵卷第232 頁），衡情
    89年9月份服務合約與系爭服務合約內容大致雷同，焉需在8
    9年9 月份服務內容有效期間2年內，另行簽訂系爭服務合約
    之必要。是以，系爭服務合約乃被告與費南度圖不法利益而
    將不實事項記入開曼匯豐公司暫付款明細分類帳內之工具，
    甚為灼然。
  (3)趙堅白親身經歷陳建豪提示系爭服務合約，並被告知系爭服
    務合約為交易之沖帳憑證，已如上述，則趙堅白雖未曾參與
    假麥哲倫公司名義向方滿階購股事宜，不影響上開親自聞問
    事項之真實性。
  (4)安侯建業會計師事務所在查核開曼匯豐公司、匯豐公司帳冊
    期間，由張惠貞團隊收受匯豐公司（即開曼匯豐公司會計、
    出納人員相同）相關會計資料，而系爭服務合約及暫付款明
    細分類帳均由匯豐公司提供，業經張惠貞陳述明確（原審卷
    四第162、171頁）。雖張惠貞未親見系爭服務合約之正本，
    且未親收領系爭服務合約及暫付款明細分類帳，然此攸關開
    曼匯豐公司、匯豐公司財報正確性與否之問題，衡情開曼匯
    豐公司、匯豐公司員工在案發前不可能無端偽造系爭服務合
    約及暫付款明細分類帳之必要。又開曼匯豐公司89年度工作
    底稿雖未經張惠貞完成查核，不影響匯豐公司會計人員依不
    實內容之系爭服務合約將該筆帳目記入暫付款明細分類帳之
    行為。
  (5)方滿階雖證稱：89年9月13日之前大約1個月，陳信誠電告說
    匯豐公司董事會作成決議，說要買一些比較便宜的股票；陳
    信誠雖曾證稱：被告及方滿階要我先到牛湄湄律師那裡拿股
    票，我有去拿類似股票的證明書，是開曼匯豐的，拿回來後
    ，被告跟方滿階再一起到我辦公室，由我當面把這類股票證
    明書交給他們，開曼匯豐公司之股東名冊登記在麥哲倫公司
    名下等情。然方滿階在整起買賣股票過程中認知係麥哲倫公
    司向其購股，已如前述，且陳信誠亦證稱：我知道被告承諾
    給方滿階匯豐公司的股票，後來方滿階要離職，被告不給方
    滿階股票，方滿階找我協調，被告才同意，但要交給第三人
    牛湄湄律師保管。後來，被告向我說開曼匯豐公司開會要買
    股票，當時沒有說要買哪家股票，被告告知我，他與方滿階
    委託牛湄湄律師保管系爭股票，他要我打電話給方滿階，看
    方滿階要不要賣，故市調處卷第49至51頁我有參與，89 年9
    月27日也參與，之後我就不知道（原審卷第140、141頁）。
    然陳信誠已否認曾告知方滿階公司想收購比較便宜股票（市
    調處卷第45頁），縱或陳信誠曾表態如上，此亦係經被告告
    知開曼匯豐公司要買股票，陳信誠始轉知方滿階，故陳信誠
    、方滿階所言均係傳聞事實，則尚難據其等所證遽認開曼匯
    豐公司董事會曾決議購買便宜股票。
  (6)觀諸卷附由安侯建業會計師事務所提供系爭股票，已由郭鐘
    美珠名義變更登記為麥哲倫公司名下（原審卷五第161 頁）
    ，倘非被告與費南度假藉麥哲倫公司向方滿階購買上開股票
    ，命不知情陳建豪製作、張靜宜代轉匯豐公司請款單，被告
    簽名核准，再由不知情財務會計張淑珍製作轉帳傳票呈核，
    經被告簽名核准，由匯豐公司不知情人員簽發系爭支票2 紙
    予方滿階，並由開曼匯豐公司將系爭服務合約之支出記入暫
    付款明細分類帳內，以完成交易程序之會計帳冊紀錄，系爭
    股票焉會由被告與方滿階原同意信託登記在第三人郭鐘美珠
    名下直接變更登記為麥哲倫公司名下之理。被告未能提出任
    何證據資料，空言開曼匯豐公司取得方滿階交付之股票憑證
    後，信託登記在麥哲倫公司名下，自屬卸責之詞，不足採信
    。
三、綜上所述，被告犯行明確，前開所辯各節，要屬事後卸責之
    詞，不足採信，其犯行堪以認定，應予依法論科。至被告聲
    請向安侯建業會計師事務所調閱開曼匯豐公司歷次變更及登
    記資料等，因事證已臻明確，應無調閱之必要。
四、被告行為後，商業會計法第71 條刑度已於95年5月24日修正
    公布施行，已將修正前「科或併科新台幣15萬元以下罰金」
    ，修正為「科或併科新台幣60萬元以下罰金」。比較新舊法
    結果，以修正前規定對被告較為有利，自應適用修正前商業
    會計法第71條第1 款規定。又刑法及罰金罰鍰提高標準條例
    亦經修正，並自95年7月1日生效施行。關於本件：
  (1)修正後刑法第28條已縮小共同正犯範圍，以新法有利於被告
    。
  (2)刑法第33條第5 款有關罰金之最低額度修正後已提高，比較
    新舊法，以舊法有利於被告。
  (3)刑法第55條牽連犯規定業經刪除，此刪除雖非犯罪構成要件
    之變更，但顯已影響行為人刑罰之法律效果，自屬法律變更
    。比較新舊法結果，仍應適用舊法較有利於被告。
  (4)綜合上開法律修正前、後之比較，以舊法對被告較為有利，
    自應整體適用舊刑法相關規定。
五、按商業會計法所稱之商業會計憑證，分為原始憑證及記帳憑
    證。所謂原始憑證，係指證明事項之經過，而為造具記帳憑
    證所根據之憑證。而記帳憑證則係指證明處理會計事項人員
    之責任而為記帳所根據之憑證而言，此觀諸商業會計法第15
    條規定自明（最高法院93年度上訴字第1187號判決意旨參照
    ）。被告意圖為自己不法之利益，利用不知情陳建豪製作、
    張靜宜代轉開曼匯豐公司之請款單，並由不知情會計人員將
    不實內容之系爭服務合約交易記載於開曼匯豐公司暫付款明
    細分類帳內，並違背其任務之所為，係犯刑法第342條第1項
    背信罪及修正前商業會計法第71條第1 款之罪。被告未經開
    曼匯豐公司董事會決議，擅自向方滿階購買系爭股票部分，
    雖未據起訴書記載，然此部分與上開論罪科刑部分有實質上
    一罪關係，本院自得併予審理。被告利用不知情陳建豪製作
    、張靜宜代轉請款單，並由開曼匯豐公司不知情會計人員依
    內容不實系爭服務合約，而登載暫付款明細分類帳內，均屬
    間接正犯。又被告與開曼匯豐公司財務長美國人費南度就前
    揭犯行，有犯意聯絡及行為分擔，應論以共同正犯。再被告
    所犯上開背信罪及以明知不實之事項而填製會計憑證（請款
    單），及記入帳冊內（暫付款明細分類帳），有方法、目的
    之牽連關係，應依修正前刑法第55條規定從一重之以明知不
    實之事項而填製會計憑證及記入帳冊罪處斷。
六、原審因以被告罪證明確予以論罪科刑，固非無見，惟查：(1)
    會計憑證，依其記載之內容及其製作之目的，亦屬文書之一
    種，凡商業負責人、主辦及經辦會計人員或依法受託代他人
    處理會計事務之人員，以明知為不實事項而填製會計憑證或
    記入帳冊者，即該當商業會計法第71條第1 款之罪，本罪乃
    刑法第215 條業務上文書登載不實罪之特別規定，自應優先
    適用（最高法院92年台上字第3677號判決意旨參照）。原判
    決贅論被告另涉犯刑法第215 條罪，自有未洽。(2)系爭服務
    合約因尚未生效，自難謂屬適格之原始憑證，且卷附開曼匯
    豐公司暫付款明細分類帳已將不實系爭服務合約之交易記入
    其中，自已該當修正前商業會計法第71條第1款明知為不實
    事項，而記入帳冊內罪，原判決漏未論及此，同有未合。被
    告上訴否認犯罪，雖無理由，已如前述；檢察官上訴，以被
    告所為，造成開曼匯豐公司平白支出高達1138萬元之巨款，
    犯後毫無悔意，原判決量刑過輕云云。惟量刑輕重，屬為裁
    判之法院得依職權自由裁量之事項，苟其量刑已以行為人之
    責任為基礎，並斟酌刑法第57條各款所列情狀，在法定刑度
    內，酌量科刑，無偏執一端，致明顯失出失入情形，自不得
    指為不當或違法。本件原判決既已審酌被告犯後態度，及其
    品行、智識程度、所生損害等一切情狀而為量刑，既未逾越
    法律所規定之範圍，或濫用其權限，核屬原審量刑職權之合
    法行使，檢察官上訴，亦無理由。惟原判決既有上開可議之
    處，自應撤銷改判。
七、爰審酌被告前無犯罪記錄，有本院被告全國前案紀錄表存卷
    可按，素行良好，被告身為總經理，不思如何謀取公司及股
    東最大利益，反利用獨攬公司財務之便，與費南度同流合污
    ，偽以服務合約需支付顧問費為由，致使開曼匯豐公司損失
    高達上千萬元，嚴重損害開曼匯豐公司之利益，且犯後猶飾
    詞圖卸，毫無悔意等一切情狀，量處如主文第2 項所示之刑
    （所犯登載不實會計憑證罪，因牽連犯背信罪，復處以1年6
    月以上有期徒刑，故不符減刑規定），以資懲儆。
據上論斷，應依刑事訴訟法第369條第1項前段、第364條、第299
條第1項前段，修正前商業會計法第71條第1款，刑法第2條第1項
前段、第11條前段、第342條第1項、修正前刑法第28條、第55條
，刑法施行法第1條之1，判決如主文。
本案經檢察官黃朝貴到庭執行職務。
中    華    民    國    99    年     10   月    14    日
                  刑事第二庭審判長法  官 洪光燦
                                  法  官 楊照男
                                  法  官 李麗玲
以上正本證明與原本無異。
如不服本判決，應於收受送達後10日內向本院提出上訴書狀，其
未敘述上訴之理由者並得於提起上訴後10日內向本院補提理由書
（均須按他造當事人之人數附繕本）「切勿逕送上級法院」。
                                  書記官 廖婷璇
中    華    民    國    99    年     10   月    14    日
附錄本判決論罪科刑依據之法條：
中華民國刑法第342條
為他人處理事務，意圖為自己或第三人不法之利益，或損害本人
之利益，而為違背其任務之行為，致生損害於本人之財產或其他
利益者，處5年以下有期徒刑、拘役或科或併科1千元以下罰金。
前項之未遂犯罰之。
修正前商業會計法第71條
商業負責人、主辦及經辦會計人員或依法受託代他人處理會計事
務之人員有左列情事之一者，處5 年以下有期徒刑、拘役或科或
併科新台幣15萬元以下罰金：
一  以明知為不實之事項，而填製會計憑證或記入帳冊者。
二  故意使應保存之會計憑證、帳簿報表滅失毀損者。
三  意圖不法之利益而偽造、變造會計憑證、帳簿報表內容或撕
    毀其頁數者。
四  故意遺漏會計事項不為記錄，致使財務報表發生不實之結果
    者。
五  其他利用不正當方法，致使會計事項或財務報表發生不實之
    結果者。

司法院資訊處製作；財團法人民間司法改革基金會備份。
